【裁判字號】    89,訴,2778
【裁判日期】    900627
【裁判案由】    服務標章
【裁判全文】
臺北高等行政法院判決                            八十九年度訴字第二七七八號
                              .
    原      告  海山有線電視股份有限公司
    代  表  人  甲○○
    訴訟代理人  乙○○
    被      告  經濟部智慧財產局
    代  表  人  陳明邦（局長）
    訴訟代理人  丙○○
右當事人間因服務標章事件，原告不服經濟部中華民國八十九年九月二十七日經 (八
九)訴字第八九○八八六五○號訴願決定，提起行政訴訟。本院判決如左：
    主  文
原告之訴駁回。
訴訟費用由原告負擔。
    事  實
甲、事實概要：緣原告前於八十八年六月四日以「海山有線 HS CATV及圖」服務標章
    ，指定使用於當時商標法施行細則第四十九條所定商品及服務分類表第三十八類
    之有線電視頻道、衛星電視頻道之出租及電視傳播等服務，向被告申請註冊，案
    經被告審查，認本件服務標章圖樣上之「有線」、「CATV」為有線電視之意，乃
    指定服務之說明；另「海山」與註冊第七五九六○號「海山」服務標章之中文相
    同，且指定使用於同一或類似服務，應不予註冊，而以八十九年六月二十日核駁
    字第○○二七六九○號服務標章核駁書為核駁之處分。原告不服，提起訴願，遭
    駁回，惟其猶未甘服，遂向本院提起行政訴訟。
乙、兩造聲明：
    一、原告聲明求為判決：訴願決定及原處分均撤銷。
    二、被告聲明求為判決：駁回原告之訴。
丙、兩造之爭點：
    系爭服務標章是否有商標法第七十七條準用同法第三十七條第十款、十二款之適
    用？
原告主張之理由：
  一、海山有線電視服務標章圖樣上之「海山」二字，為識別原告公司服務之重要標
      的，且該服務標章之使用範圍為原告各頻道播送訊號時之標準LOGO，及自製頻
      道於各自製節目上使用之認可標誌，以及用於提供廣大收視戶每月節目資訊月
      刊之品牌識別標章，及各項收費、繳費單據上之服務標示，並無使用於其他與
      有線電視經營不相關之業務範圍上。
  二、另外，經濟部中央標準局於八十三年一月一日核發本公司前身「海山視訊工程
      有限公司」第00000000號之服務標章專用權，專用期間為八十二年十
      二月一日至九十二年十一月三十日止。該服務標章圖樣亦有本公司名稱「海山
      」之中文字樣，可資證明。
  三、因本公司之服務區域僅限於為板橋市、土城市，任何與本公司相關之服務事項
      皆位於板橋市、土城市內，並未超出此經營範圍之外，故與被告提供註冊第七
      五九六○號之經營區域有所區隔。另外，有線電視節目收視服務為本公司主要
      之經營項目，相關節目資訊表之印刷發送亦為服務收視戶之贈送行為，並未以
      該項目為主要營利目的，此一論點與該已註冊之服務標章之服務項目已有所區
      隔。
被告主張之理由：
  本件原告申請註冊之「海山 HS CATV 有線及圖」服務標章圖樣上之「有線」、「
  CATV」為有線電視之意，以之為標章名稱，指定使用於有線電視頻道、衛星電視頻
  道之出租服務、電視傳播服務，乃指定服務之說明；另原告申請註冊服務標章圖樣
  上之「海山」與註冊第七五九六○號「海山」服務標章之中文相同，且指定使用於
  同一或類似服務，異時異地隔離觀察，易使消費者產生混淆誤認之虞，應屬近似之
  標章，自有商標法第七十七條準用同法第三十七條第十款、十二款之適用。至原告
  主張公司服務區域、項目為台北縣板橋市及土城市民有線電視節目收視與據以核駁
  之註冊第七五九六○號服務標章之經營區域有所區隔，核准海山視訊工程有限公司
  註冊第六七五八○號服務標章亦有「海山」之中文字樣，而相關節目資訊表之印刷
  發送為服務收視戶之贈送行為，並未以之為營利目的，應不致有使消費者產生混淆
  誤認之虞等節，查標章圖樣近似之審查非以營業地區為審究範圍，註冊第七五九六
  ○號「海山」服務標章之指定服務為電視業務之服務，與系爭服務標章之指定服務
  有電視頻道、衛星電視頻道之出租及電視傳播服務，二者係屬相同或近似之服務，
  應屬近之標章；註冊第六七五八○號服務標章之指定服務為天線按裝之服務，與前
  述二標章之指定服務非屬同一或類似服務，另所舉不以營利為目的之贈送行為，非
  為表彰自己營業上所提供之服務，不屬系爭服務標章指定使用之服務，亦不得執為
  本件應准註冊之論據，併予陳明。是本局依法核駁其註冊之申請，並無不合。
    理  由
一、「文字、圖形、記號、顏色組合或其聯合式，係表示申請註冊服務標章所使用服
    務種類之品質、功用、通用名稱或其他說明者，不得申請註冊」「服務標章圖樣
    相同或近似於他人同一服務或類似服務之註冊標章者，不得申請註冊」，為商標
    法第七十七條準用同法第三十七條第十款、第十二款所明定，本件原告於八十八
    年六月四日以「海山有線 HS CATV及圖」服務標章，指定使用於當時商標法施行
    細則第四十九條所定商品及服務分類表第三十八類之有線電視頻道、衛星電視頻
    道之出租及電視傳播等服務，向被告申請註冊，案經被告審查，認本件服務標章
    圖樣上之「有線」、「CATV」為有線電視之意，乃指定服務之說明；另「海山」
    與註冊第七五九六○號「海山」服務標章之中文相同，且指定使用於同一或類似
    服務，應不予註冊，而為核駁之處分，經核並無不合。原告起訴主張如事實欄所
    述。
二、本件之爭點在於系爭服務標章是否有商標法第七十七條準用同法第三十七條第十
    款、十二款之適用？按三十七條第十款所稱「服務本身之說明」係指服務標章之
    文字、圖形、記號或其聯合式，足供直接而明顯描述其服務，依一般社會通念，
    係用以說明該服務，或與之具有密切關聯者而言，其立法意旨在於避免該通用之
    文字或圖樣取得服務標章專用權，其他人即不得以此文字或圖樣為服務之說明。
    查系爭服務標章圖樣上之「有線」、「CATV」為有線電視之意，以之為標章圖樣
    ，指定使用於有線電視頻道、衛星電視頻道之出租及電視傳播等服務，屬指定服
    務之說明，即有商標法第三十七條第十款之適用。復查三十七條第十二款所謂「
    近似他人服務標章」，指以具有普通知識經驗之人，以普通之注意，異時異地隔
    離觀察，有混同誤認之虞，而「類似服務」指服務在性質、內容、行銷管道與場
    所、對象、服務提供者或其他因素上具有共同或關聯之處者。查系爭「 海山 HS
    CATV有線及圖」服務標章圖樣上之中文「海山」與註冊第七五九六○號「海山」
    服務標章之中文相同，異時異地隔離觀察，難謂無使消費者產生混淆誤認之虞，
    應屬構成近似標章，又系爭服務標章所指定使用之有線電視頻道、衛星電視頻道
    之出租及電視傳播等服務，與註冊第七五九六○號「海山」服務標章所指定使用
    之電視業務之服務係屬相同或近似。至原告另主張其公司服務區域、項目為台北
    縣板橋市及土城市民有線電視節目收視與據以核駁之註冊第七五九六○號服務標
    章之經營區域有所區隔，被告核准其前身海山視訊工程有限公司八十三年註冊第
    六七五八○號服務標章亦有「海山」之中文字樣，較據以核駁之標章更早註冊，
    又原告相關節目資訊表之印刷發送為服務收視戶之贈送行為，並未以之為營利目
    的，應不致有使消費者產生混淆誤認之虞云云。惟查標章圖樣近似之審查與營業
    地區無關，且海山視訊公司註冊第六七五八○號服務標章之指定服務為天線安裝
    之服務，此有被告提出之資料附卷可參，與系爭據以核駁之二標章之指定服務非
    屬同一或類似服務，不在比較之列，另查標章是否用於營業，亦非應否准予註冊
    所應考慮之條件，綜上說明，系爭服務標章有商標法第七十七條準用同法第三十
    七條第十款、十二款之適用，被告據以核駁，洵無違誤，訴願決定，予以維持，
    亦無不合，原告起訴意旨，難謂為有理由，應予駁回。
據上論結，本件原告之訴為無理由，爰依行政訴訟法第九十八條第三項前段，判決如
主文。
中      華      民      國     九十     年      六      月    二十七    日
                    臺 北 高 等 行 政 法 院  第 四 庭
                                    審 判 長 法    官  張 瓊 文
                                             法    官  陳 雅 香
                                             法    官  黃 清 光
右為正本係照原本作成。
如不服本判決，應於送達後二十日內，向本院提出上訴狀並表明上訴理由，如於本判
決宣示後送達前提起上訴者，應於判決送達後二十日內補提上訴理由書（須按他造人
數附繕本）。
中      華      民      國     九十     年      七      月      二      日
                                             書 記 官  楊 子 鋒


司法院資訊處製作；財團法人民間司法改革基金會備份。
